臺灣高等法院民事裁定
111年度聲字第436號
聲  請  人  呂淑皇


上列聲請人因與相對人呂淑柔間分割遺產事件（本院109年度重
家上更一字第7號），聲請訴訟救助，本院裁定如下：
    主  文
聲請駁回。
    理  由
一、按「當事人無資力支出訴訟費用者，法院應依聲請，以裁定
    准予訴訟救助。但顯無勝訴之望者，不在此限。」「無資力
    支出訴訟費用之事由，應釋明之。」「釋明事實上之主張者
    ，得用可使法院信其主張為真實之一切證據。但依證據之性
    質不能即時調查者，不在此限。」民事訴訟法第107條第1項
    、第109條第2項、第284條分別定有明文。所謂無資力，係
    指窘於生活，且缺乏經濟信用者而言（最高法院43年台抗字
    第152號裁判參照）。當事人曾在下級審法院繳納裁判費，
    而於訴訟進行中，不能釋明其經濟狀況確有重大變遷，法院
    不得遽認其無支出訴訟費用之資力（最高法院83年度台聲字
    第345號裁定參照）。法院調查聲請人是否無資力支出訴訟
    費用，專就聲請人提出之證據為之，如聲請人並未提出證據
    ，即應將其聲請駁回，無依職權調查或定期命補正之必要（
    最高法院88年度台抗字第161號裁定參照）。
二、本件相對人呂淑柔向原法院起訴請求分割被繼承人呂傳為之
    遺產，原法院以106年度重家訴字第20號判決分割；聲請人
    不服提起上訴後，對相對人呂淑柔及本案之視同上訴人呂明
    旺為反請求，並聲請訴訟救助，請求准予暫免繳納反請求裁
    判費新臺幣（下同）1,104萬3,580元，惟其並未提出任何證
    據釋明其無資力支出訴訟費用之主張為真實，其聲請訴訟救
    助，已難認有理。況聲請人於民國107年10月9日曾繳納第二
    審裁判費40萬0,668元，有裁判費收據可參（見本院107年度
    重家上字第55號卷一第46頁），聲請人並未釋明其經濟狀況
    有重大變遷，難認其嗣有窘於生活，且缺乏經濟信用無資力
    支出訴訟費用之情事。再，被繼承人呂傳為所遺部分土地嗣
    已因買賣移轉登記他人所有，呂明旺業將聲請人應得之款項
    ，按其應繼分依買賣價金6分之1比例應得之金額，扣除其應
    繳納之土地增值稅、提存規費後，餘款3,795萬2,889元，提
    存在臺灣臺北地方法院提存所，有該法院110年度存字第256
    6號提存書可稽（見本院109年度重家上更一字第7號卷一第4
    59頁），顯難認聲請人為無資力之人。聲請人復未提出其他
    能即時調查之證據，以釋明其無資力支出訴訟費用之主張為
    真實，依前揭說明，本件聲請人訴訟救助，不應准許。
三、據上論結，本件聲請為無理由，爰裁定如主文。
中　　華　　民　　國　　111 　年　　9 　　月　　21　　日
                  民事第二十庭  
                      審判長法  官  周祖民
                            法  官  馬傲霜
                            法  官  鄭威莉
正本係照原本作成。
如不服本裁定，應於收受送達後10日內向本院提出抗告狀，並應
繳納抗告費新臺幣１千元。
中　　華　　民　　國　　111 　年　　9 　　月　　22　　日
　　　　　　　　　　　　　  書記官  楊璧華